臺灣高等法院刑事裁定
109年度抗字第1485號
抗  告  人
即  被  告  葉俊麟



上列抗告人即被告因詐欺等案件，不服臺灣臺北地方法院中華民
國109年8月17日裁定（108年度訴字第730號），提起抗告，本院
裁定如下：
    主  文
抗告駁回。
    理  由
一、原裁定意旨略以：抗告人即被告葉俊麟因詐欺等案件，經原
    審於民國109年3月31日以108年度訴字第730號判處有期徒刑
    1年1月，該判決正本已於109年4月13日送達至被告住所即戶
    籍地「高雄市○○區○○路000巷00號」，雖未獲會晤本人，惟
    由被告之母楊茲涵代為簽名收受，而合法送達被告，上訴期
    間自109年4月13日起算20日，然被告遲至109年8月11日始具
    狀向原審提起上訴，已逾越法定上訴期間，其上訴自屬違背
    法律上之程式，應予駁回等語。
二、抗告意旨略以：抗告人即被告（下稱被告）全家含其母確實
    未收到原審判決正本，縱使有送達證書，只能證明確實有於
    109年4月13日收受訴訟文書，但並未證明該文書即為原審判
    決書正本，故該判決書並未合法送達，上訴期間自無法起算
    ，被告近日因接獲執行傳票，始知此事，是被告應得提起上
    訴，以維持審級利益等語。
三、按上訴期間為20日，自送達判決後起算；又原審法院認為上
    訴不合法律上之程式或法律上不應准許或其上訴權已經喪失
    者，應以裁定駁回之，刑事訴訟法第349條前段、第362條前
    段分別定有明文。被告、自訴人、告訴人、附帶民事訴訟當
    事人、代理人、辯護人、輔佐人或被害人為接受文書之送達
    ，應將其住所、居所或事務所向法院或檢察官陳明；送達文
    書，除本章有特別規定外，準用民事訴訟法之規定；送達於
    住居所、事務所或營業所不獲會晤應受送達人者，得將文書
    付與有辨別事理能力之同居人或受僱人，刑事訴訟法第55條
    第1項前段、第62條及民事訴訟法第137條第1項亦分別定有
    明文。
四、經查：
　㈠被告因詐欺等案件，經原審於民國109年3月31日以108年度訴
    字第730號判處有期徒刑1年1月，並將判決分別送達被告位
    於高雄市○○區○○路000巷00號住所及基隆市○○區○○○街00號2
    樓居所，住所部分，因未獲會晤被告，已由同居人即被告的
    母楊茲涵於109年4月13日簽名收受；而居所部分，因未獲會
    晤本人，亦無有辨別事理之同居人及受僱人代為收受，於10
    9年4月16日寄存基隆市政府警察局第二分局深澳坑派出所，
    送達證書上並明載送達之文書為刑事判決正本1件等情，有
    送達證書2份在卷可稽（見原審卷一第495、497頁）。被告
    空言主張送達證書無法證明所送達者為原審判決書，原審判
    決書並未合法送達云云，顯無可採。
　㈡又原審判決書如以送達住所起算上訴期間，於同年5月6日屆
    滿（計算方式：109年4月13日起算20日，加計在途期間2日
    ，因末日即109年5月5日為星期日，故延至109年5月6日）；
    如以送達居所起算上訴期間，則於109年5月18日屆滿（計算
    方式：因寄存送達需經10日始生送達之效力，故於109年4月
    26日合法送達，再加20日及在途期間2日，為109年5月18日
    星期一）。被告遲至109年8月11日始具狀向原審提起上訴，
    此有刑事上訴狀上之收發日期戳記在卷可稽（見原審卷三第
    435頁），是其上訴顯已逾期。
　㈢酌以原審於109年3月10日言詞辯論終結時，已當庭告知宣判
    日期，被告斯時亦有到庭，當知宣判日，自可於宣判後向家
    人、同居人詢問有無收到判決書或向法院詢問判決結果，是
    其縱使未向派出所領取寄存送達之判決書或未向母親索取代
    收之判決書，而不知判決結果，此顯係可歸責於己之事由造
    成，依法亦不影響上訴期間之計算。
  ㈣綜上所述，原審以被告上訴逾期為由，裁定駁回其上訴，於
    法並無不合。被告空言主張判決書未合法送達，執前詞提起
    本件抗告，指摘原裁定不當，為無理由，應予駁回。
據上論斷，依刑事訴訟法第412條，裁定如主文。
中　　華　　民　　國　　109 　年　　9 　　月　　17　　日
                  刑事第十七庭  審判長法　官 鄭水銓
                                      法　官 沈君玲
                                      法　官 李世華
以上正本證明與原本無異。
如不服本裁定，應於收受送達後五日內向本院提出再抗告狀。
                                      書記官 莊佳鈴
中　　華　　民　　國　　109 　年　　9 　　月　　18　　日